臺灣高雄地方法院行政訴訟判決　　　　　 110年度交字第74號
原　　　告　蘇于雯　
訴訟代理人　蔡慶亮　
被　　　告　高雄市政府交通局

代　表　人　張淑娟　
訴訟代理人　蘇健義　
上列當事人間交通裁決事件，原告不服被告民國110 年1 月28日
高市交裁字第32-ZDC342778號裁決，提起行政訴訟，本院判決如
下：
    主  文
原告之訴駁回。
訴訟費用新臺幣參佰元由原告負擔。
    事實及理由
一、程序事項：按行政訴訟法第237條之7規定，交通裁決事件之
    裁判，得不經言詞辯論為之。本件屬交通裁決事件，依兩造
    所述各節及卷內資料其事證已臻明確，本院認無經言詞辯論
    之必要，爰不經言詞辯論而為判決。
二、事實概要：原告於民國109 年10月14日14時36分許駕駛車牌
    號碼000-0000號自用小客貨車（下稱系爭車輛），在國道一
    號南向327 公里處，因有「行駛高速公路未依規定變換車道
    」之違規行為，經民眾於109 年10月20日檢舉，由內政部警
    政署國道公路警察局第四公路警察大隊新市分隊（下稱舉發
    機關）員警於109 年11月26日填掣國道警交字第 ZDC000000
    號舉發違反道路交通管理事件通知單（下稱舉發通知單）逕
    行舉發。嗣原告於應到案日期前之109 年12月15日向被告陳
    述不服，經被告函詢舉發機關後，認原告確有上揭違規行為
    ，乃依道路交通管理處罰條例（下稱處罰條例）第 33條第1
    項第4 款、第63條第1 項第1 款規定，於110 年1 月28日開
    立高市交裁字第32-ZDC342778號裁決書（下稱原處分），裁
    處原告「罰鍰新臺幣（下同）3,000 元，並記違規點數1 點
    」。原告不服，提起本件行政訴訟。
三、原告主張：依舉發照片可見原告車輛全車已超過後方檢舉人
    車輛前面，並顯示方向燈示意變換車道，倘原告車輛未保持
    安全距離變換車道，後車應會有減速或煞車反應，員警依據
    車道標線10公尺作為安全距離及間距之認定實有違誤；依據
    臺灣臺北地方法院105年度交字第415號行政訴訟判決，無法
    確定汽車速率，殊難逕認渠之違規；又檢舉人行車紀錄器設
    置之高低、鏡頭遠近等均會影響所攝入與前車間之距離，如
    據此舉發似嫌率斷；且駕駛人於汽車行進時僅能以視覺判斷
    物體遠近大約距離，如何要求駕駛人變換車道時於鏡像內細
    數車道線間距始變換車道等語。並聲明：原處分撤銷。
四、被告則以：
  ㈠原告雖主張「倘原告未保持安全距離變換車道，…後車應會
    減速或煞車反應，員警認定實有違誤」，惟按高速公路及快
    速公路交通管制規則第6 條第1 項規定：「汽車行駛高速公
    路及快速公路，前後兩車間之行車安全距離，在正常天候狀
    況下，依下列規定：一、小型車：車輛速率之每小時公里數
    值除以2 ，單位為公尺」、同規則（104 年6 月30日修正公
    布）第11條規定：「汽車在行駛途中，不得驟然或任意變換
    車道，如欲超越前車或變換車道時，應先顯示方向燈告知前
    後車輛，並保持安全距離及間隔，方得超越或變換車道」、
    同規則（105 年8 月31日修正公布）第11條規定「汽車在行
    駛途中，變換車道或超越前車時，應依標誌、標線、號誌指
    示，並不得有下列情形：一、驟然或任意變換車道。二、未
    依規定使用方向燈。三、未保持安全距離及間隔。四、駛離
    主線車道未依序排隊，插入正在連貫駛出主線之汽車中間」
    。依前揭規定，原告於內側車道欲向右變換至中線車道時，
    即應「使用右側方向燈」、「與後車有足夠之安全距離」後
    始得變換車道，而非恣意變換車道再期待後車及時應變而煞
    車、減速。
  ㈡原告又主張「依據行政訴訟判決，無法確定汽車速率，殊難
    逕認渠之違規」，惟經檢視採證影片可見：畫面時間14:36:
    39- 檢舉人車輛行駛於內側車道，原告車輛由畫面右下角出
    現後行駛於中線車道，此時檢舉人車輛與前車約略保持3 組
    以上之車道線（1 組車道線長度為10公尺，依據道路交通標
    誌標線號誌設置規則第182 條第2 項規定係包含白虛線，線
    段長4 公尺及間距6 公尺）之安全距離、14:36:41- 原告車
    輛開啟左側方向燈，逐步跨越車道線欲變換至內側車道，其
    車尾與檢舉人車頭之距離不到1 組車道線，其車號為000-00
    00，清晰可辨、14:36:43- 原告車輛已變換至內側車道，其
    車尾與檢舉人車頭之距離約為1 組車道線…影片結束。依前
    揭說明，足認原告未與後車保持足夠之安全距離即行變換車
    道，顯然未依前揭規定「與後車有足夠之安全距離」後始變
    換車道，其違規行為，要無疑義。又查：( 1)以最低速限推
    估：檢舉人車輛行駛於內側車道，該路段之最低速限為110k
    mh，依該車速推估，原告應與檢舉人車輛保持55公尺( 即5
    組車道線以上) 之安全距離後始得變換車道；( 2)以行經車
    道線組數推估：經檢視採證影片可見，畫面時間14:36:39原
    告車輛出現後開始計算行經車道線組數，至14:36:42其左前
    輪剛好行經10組車道線( 即100 公尺) ，歷時3 秒鐘，換算
    車速為120 公里/ 小時( 計算式：100 公尺/3秒=120000 公
    尺/3600 秒=120公里/ 小時) ，依該車速推估，原告應與檢
    舉人車輛保持60公尺( 即6 組車道線以上) 之安全距離後始
    得變換車道；( 3)以行經里程數推估：經檢視採證影片可見
    ，畫面時間14:36:33右側護欄有一小型里程牌( 經比對GOOG
    LE地圖實景相片，該處里程數為326.7)，至14:36:43抵達大
    型327 里程牌，剛好行經300 公尺，歷時10秒鐘，換算車速
    為108 公里/ 小時( 計算式：300 公尺/10 秒=108000 公尺
    /3600 秒=1 08 公里/ 小時) ，依該車速推估，原告應與檢
    舉人車輛保持54公尺( 即5 組車道線以上) 之安全距離後始
    得變換車道。依前揭說明，足認原告當時車速約為108kmh至
    120kmh，且並未與檢舉人車輛保持54公尺至60公尺( 即5 組
    至6 組車道線) 以上之安全距離即行變換車道，其違規事實
    ，至為灼然。至原告援引臺灣臺北地方法院105 年度交字第
    415 號行政訴訟判決，主張無法確定汽車速率，殊難逕認渠
    之違規一節，因上開法院各該交通事件判決，為個別承審法
    官在個案中所表示之見解，且該交通事件判決亦非判例，被
    告自不受上開見解之拘束。故原告主張，亦不足採信。是原
    告於前揭時間、地點確有「行駛高速公路未依規定變換車道
    」之違規事實，被告據以裁處，洵無不合等語，資為抗辯。
  ㈢並聲明：原告之訴駁回。
五、本院之判斷：
  ㈠按「汽車行駛於高速公路、快速公路或設站管制之道路，不
    遵使用限制、禁止、行車管制及管理事項之管制規則而有下
    列行為者，處汽車駕駛人3,000元以上6,000元以下罰鍰：4.
    未依規定變換車道」；「汽車駕駛人有下列各款所列條款之
    一者，除依原條款處罰鍰外，並予記點：1.有第33條第1項
    、第2 項、第38條第1 項、第40條、第45條、第47條第1 款
    至第3 款、第48條、第49條或第60條第2 項第1 款、第2 款
    情形之一者，各記違規點數1 點」，處罰條例第33條第1 項
    第4 款、第63條第1 項第1 款分別定有明文。再按違反道路
    交通管理事件統一裁罰基準及處理細則（下稱處理細則）第
    1 條規定：「本細則依道路交通管理處罰條例第92條第4 項
    規定訂定之。」第2 條規定：「（第1 項）處理違反道路交
    通管理事件之程序及統一裁罰基準依本細則之規定辦理。（
    第2 項）前項統一裁罰基準，如附件違反道路交通管理事件
    統一裁罰基準表( 下稱裁罰基準表) 。」上開處理細則之規
    定，就其立法目的及功能，乃為防止處罰機關枉縱或偏頗，
    依處罰條例第92條第4 項所授權交通部會同內政部訂定處理
    細則及其附件裁罰基準表，用以維持裁罰之統一性與全國因
    違反道路交通管理事件受處罰民眾之公平，不因裁決人員不
    同，而生偏頗，寓有避免各監理機關於相同事件恣意為不同
    裁罰之功能，並非法所不許，於憲法上保障人民財產權之意
    旨並無牴觸（此並有司法院釋字第511 號解釋理由書意旨足
    資參照），並無違反法律保留原則。而依裁罰基準表的記載
    ，行駛高、快速公路未依規定變換車道，期限內繳納或到案
    聽候裁決者，應處罰鍰3,000 元，並記違規點數1 點，核此
    規定，既係基於母法之授權而為訂定，且就處理細則附件所
    示裁罰基準表中有關處罰條例第33條第1 項第4 款規定之裁
    罰基準內容，並未牴觸母法，被告自得依此基準而為裁罰。
    又交通部會同內政部依處罰條例第33條第6 項規定授權訂定
    之高速公路及快速公路交通管制規則第11條規定：「汽車在
    行駛途中，變換車道或超越前車時，應依標誌、標線、號誌
    指示，並不得有下列情形：一、驟然或任意變換車道。二、
    未依規定使用方向燈。三、未保持安全距離及間隔。四、駛
    離主線車道未依序排隊，插入正在連貫駛出主線之汽車中間
    。」是汽車行駛於高、快速公路欲變換車道時，自應遵循上
    開管制規則之規範，不得驟然或任意為之，且應先顯示方向
    燈告知其他用路人，並保持安全距離及間隔，方得超越或變
    換車道，如有違反，即屬未依規定變換車道，而該當處罰條
    例第33條第1 項第4 款所定之處罰要件。
  ㈡本件如事實概要欄所述之原告違規事實，有舉發通知單、原
    處分之裁決書、送達證書、內政部警政署國道公路警察局第
    四公路警察大隊110 年1 月7 日國道警四交字第1094703561
    號函暨檢附採證光碟等在卷可稽( 本院卷第61至71頁) ，且
    經本院當庭勘驗採證光碟影像並製作勘驗筆錄附卷可稽( 本
    院卷第90至91頁) ，堪可認定屬實。原告雖主張前開情詞，
    惟查，本件採證光碟勘驗內容略為：「檔案名稱RV-0000000
    0000000-MR9UX 國道一號南向327 公里AMN-38 55 ：( 影片
    時間00：00：08) 檢舉人車輛行駛於內側車道，原告車輛由
    畫面右側出現後行駛於中線車道，此時檢舉人車輛與其前車
    約保持3 組車道線距離。( 00：00：09-10)原告車輛開啟左
    側方向燈後，向左跨越車道線變換至內側車道，其車尾與檢
    舉人車頭之距離不到1 組車道線。( 00：00：12 )原告變換
    車道完成。( 00：00：18) 影片結束。」( 本院卷第90頁)
    。而按高速公路及快速公路交通管制規則第6 條第1 項第1
    款規定：「汽車行駛高速公路及快速公路，前後兩車間之行
    車安全距離，在正常天候狀況下，依下列規定：一、小型車
    ：車輛速率之每小時公里數值除以2 ，單位為公尺。」，該
    條規定並有例示小型車之行車安全距離如下：車速60公里/
    小時最小距離為30公尺、70公里/ 小時為35公尺、80公里/
    小時為40公尺、90公里/ 小時為45公尺、100 公里/ 小時為
    50公尺、110 公里/ 小時為55公尺，以較低之標準即每小時
    60公里數值換算，參以道路交通標誌標線號誌設置規則第18
    2 條第1 項、第2 項之規定，車道線為白虛線，線段長4 公
    尺，間距6 公尺，線寬10公分，從而，系爭車輛欲變換至相
    鄰車道行駛時，縱以前開例示最低車速60公里/ 小時計算，
    最小距離至少應為30公尺，相當於3 組車道線段間距之距離
    ，始符上開規定。且若以系爭車輛行經車道線組數推估，經
    檢視採證影片可見，自影片畫面時間14:36:39至14:36:42秒
    止，系爭車輛左前輪共行經10組車道線( 即100 公尺) ，歷
    時3 秒鐘，換算車速為119 公里/ 小時( 計算式：100 公尺
    /3秒×3600秒=11999公尺/ 小時＝119 公里/ 小時) ，依該
    車速推估，原告應與檢舉人車輛保持59.5公尺( 即約6 組車
    道線) 之安全距離後始得變換車道。若以採證影片中畫面時
    間14:36:33右側有一標示「仁德、台南市區」之大型標誌(
    經比對GOOGLE地圖實景相片，該處里程數為326.7 ) ，至影
    片畫面時間14:36:43右側有一里程碑標示「327 」，該段期
    間行經300 公尺，歷時10秒鐘，換算車速為108 公里/ 小時
     (計算式：300 公尺/10 秒×3600秒=108000 公尺/ 小時=1
    08公里/ 小時) ，依該車速推估，原告應與檢舉人車輛保持
    54公尺( 即5 組車道線以上) 之安全距離後始得變換車道。
    上情均經本院當庭勘驗無誤( 本院卷第90頁) ，並有卷內所
    附GOOGLE地圖實景相片可資參佐( 本院卷第73頁) 。依前揭
    說明，足認原告當時車速約為108 至119 公里/ 小時，而系
    爭車輛卻與檢舉人所駕駛之後車不到1 組車道線之距離( 即
    不到10公尺之距離) ，即由內側車道向右變換至中線車道，
    不論有無區分高速公路上車流及車況，系爭車輛在與該車距
    離甚短之情況下向右插入中線車道，其安全距離明顯不足，
    故系爭車輛已違反前揭高速公路及快速公路交通管制規則第
    11條第3 款規定，該當處罰條例第33條第1 項第4 款「行駛
    高速公路未依規定變換車道」之處罰要件。
  ㈢原告雖主張依據臺灣臺北地方法院105 年度交字第415 號行
    政訴訟判決，無法確定汽車速率，殊難逕認渠之違規云云；
    然被告業已依檢舉人所提出行車紀錄器錄影影像此等客觀證
    據且經過精密計算據以判斷原告確有未依規定保持安全車距
    之違規情節，已如前述。且按「對於違反本條例之行為者，
    民眾得敘明違規事實或檢具違規證據資料，向公路主管或警
    察機關檢舉，經查證屬實者，應即舉發。但行為終了日起逾
    7 日之檢舉，不予舉發。」處罰條例第7 條之1 定有明文；
    又依違反道路交通管理事件統一裁罰基準及處理細則第20條
    ：「（第1 項）違反本條例之行為，自行為終了日起未逾7
    日者，民眾得以言詞或其他方式，向公路主管或警察機關敘
    明下列事項，檢舉違反道路交通管理事件：一、檢舉人姓名
    、國民身分證統一編號、住址及電話號碼或其他連絡方法。
    二、違規行為發生地點、日期、時間及違規事實內容。三、
    違規車輛牌照號碼、車型或足以辨識車輛之特徵。但檢舉對
    象為未懸掛號牌之車輛、行人或道路障礙者，得提供違規人
    姓名或商號名稱、住址等。（第2 項）前項檢舉，如有違規
    證據資料，並請檢具。」、第22條：「（第1 項）公路主管
    或警察機關機關處理民眾檢舉違反道路交通管理事件，應派
    員查證，經查證屬實者，應予舉發，並將處理情形回復檢舉
    人。（第2 項）前項檢舉違規證據係以科學儀器取得，足資
    認定違規事實者，得逕行舉發之。（第3 項）公路主管或警
    察機關為查證民眾檢舉違反道路交通管理事件，必要時得通
    知檢舉人或被檢舉人到場說明。」之規定，已明文允許民眾
    得以「言詞」或「其他方式」提出檢舉，自包括提供以科學
    儀器如行車紀錄器取得之影像資料作為檢舉方式，而提供之
    行車紀錄器影像內容已明白可辨認違規人之車型外觀、車牌
    及行車態樣，足供警察機關進行查證，即符合上揭檢舉規定
    。又行車紀錄器僅係將影像透過鏡頭及感光、儲存設備予以
    紀錄、存檔，以利於保存交通違規轉瞬發生之當下，藉以彌
    補警力之不足，尚非如雷達測速儀、呼氣酒精濃度測試器等
    涉及量測數據而需經度量衡檢驗或校正，方得以判定實際之
    違規事實，本無須以由經濟部標準檢驗局檢驗合格，為其檢
    舉合法性之依據。況經本院調查勘驗結果，本件採證影像非
    但已明確顯示日期與時間外，亦就本案之舉發違規事實為具
    體採證攝影，其畫面自然連續不中斷，路面車道線與系爭車
    輛變換車道之行為均清晰可辨，且其場景、光影、色澤均屬
    正常而自然呈現，並無反於常情之異狀，尚難認有經他人以
    變造方式將影像之顯示時間與畫面予以竄改之可能，況檢舉
    民眾車輛與系爭車輛係偶然相逢，而系爭車輛上開違規，又
    屬瞬間之偶發事件，且對檢舉人而言，上開違規情節非其可
    事先預料，亦可排除蓄意造假之可能，自無不得作為舉發證
    據之情事。上開臺灣臺北地方法院105 年度交字第415 號行
    政判決僅為個案見解，且該案中違規情節及違規時空環境背
    景等與本件不盡相同，亦無逕為拘束本院之效力，附此敘明
    。
  ㈣復按當事人主張有利於己之事實者，就其事實有舉證之責任
    。但法律別有規定，或依其情形顯失公平者，不在此限，行
    政訴訟法第236 條、第136 條準用民事訴訟法第277 條規定
    可參。再按行政法院應依職權調查事實關係，不受當事人主
    張之拘束；行政法院於撤銷訴訟，應依職權調查證據，行政
    訴訟法第125 條第1 項、第133 條前段分別定有明文，是行
    政法院在審理案件時應盡闡明義務，使當事人盡主張事實及
    聲明証據之能事，並盡職權調查義務，以查明事實真相，避
    免真偽不明之情事發生，惟如已盡闡明義務及職權調查義務
    後，事實仍真偽不明時，則作舉證責任之分配，使應負舉證
    責任之人負擔該不利之結果（參照最高行政法院94年度判字
    第58號判決）。亦即行政法院就應依職權調查證據之事件，
    僅係免除行政訴訟當事人之主張責任（即所謂主觀舉證責任
    ），並非免除當事人之舉證義務（所謂客觀舉證責任），亦
    即待證事實陷於不明時，當事人仍應負擔不利益之舉證責任
    分配，此依行政訴訟法第237 條之9 第1 項之規定，於交通
    裁決事件訴訟程序亦準用之。原告行駛高速公路途中，變換
    車道時未保持安全距離，而有行駛高速公路未依規定變換車
    道之違規行為，已如前述，則被告就原告違反處罰條例第33
    條第1 項第4 款規定依法得予以裁罰之要件事實，已盡充分
    提出上開證據加以證明之責。原告就其主張應撤銷原處分之
    各項事實，並未提出積極證據以證其說，僅空言質疑採證影
    像無法證明其行車速率云云，本院自殊無從為有利於原告之
    認定。
六、綜上所陳，本件原告確有「行駛高速公路未依規定變換車道
    」之違規事實，構成此一行政法上義務之違反。故被告援引
    處罰條例第33條第1 項第4 款、第63條第1 項第1 款，暨裁
    罰基準表等規定，裁處原告罰鍰3,000 元，並記違規點數1
    點，核無違誤；原告訴請撤銷原處分，為無理由，應予駁回
    。
七、本件判決基礎已臻明確，兩造其餘之攻擊防禦方法及訴訟資
    料經本院斟酌後，核與判決不生影響，無一一論述之必要，
    併予敘明。
八、本件第一審裁判費為300 元，應由原告負擔，爰確定第一審
    訴訟費用額如主文第2 項所示。
據上論結，本件原告之訴為無理由，依行政訴訟法第237條之7、
第237 條之8 第1 項、第237 條之9 第1 項、第236 條、第98條
第1 項前段，判決如主文。
中    華    民    國   110    年    10    月    5     日
                  行政訴訟庭  法  官  謝琬萍
以上正本係照原本作成。
如不服本判決，應於判決送達後20日內，向本院提出上訴狀並表
明上訴理由（原判決所違背之法令及其具體內容或依訴訟資料可
認為原判決有違背法令之具體事實），其未載明上訴理由者，應
於提出上訴後20日內向本院補提理由書（上訴狀及上訴理由書均
須按他造人數附繕本，如未按期補提上訴理由書，則逕予駁回上
訴），並應繳納上訴裁判費新臺幣750元。
中    華    民    國   110    年    10    月    6     日
                              書記官  林麗文